臺灣士林地方法院民事判決　九十一年度簡上字第一四六號
　　上　訴　人　宅通不動產經紀有限公司
　　法定代理人　乙○○
　　被 上訴 人　甲○○
　　訴訟代理人　白政宏律師
右當事人間請求給付違約金事件，上訴人對於中華民國九十一年七月十七日本院士林
簡易庭九十一年度士簡字第二四六號第一審判決提起上訴，本院判決如左：
    主      文
上訴駁回。
第二審訴訟費用由上訴人負擔。
    事      實
甲、上訴人方面：
一、聲明：
  (一)原判決廢棄。
  (二)被上訴人應給付上訴人新台幣（下同）三十八萬四千元，及自起訴狀繕本送達翌
    日起至清償日止，按年息百分之五計算之利息。
二、陳述：除與原審判決書所載者相同茲予引用外，補稱：
  (一)被上訴人於民國八十九年十一月五日就台北市○○○路四七之二號八樓房地（下
    稱系爭房地）與上訴人簽訂不動產委託銷售契約書，約定委託期間自八十九年十
    一月五日起至九十年二月五日止，然被上訴人竟於委託銷售期間內之八十九年十
    二月三十日將系爭房地出售予訴外人麥子慧，並於九十年二月二日完成所有權移
    轉登記。
  (二)原審認定系爭契約依民法第五百四十九條規定：「除有避免支付報酬而故意拒絕
    訂立已媒介就緒契約之情形外，無論居間是否定有期限，均得隨時終止委任契約
    」。蓋民法委任契約係以無償為原則，除約定為有償委任外，受任人得請求委任
    人預付處理事務之必要費用，亦得請求委任人償還因處理委任事務所支出之必要
    費用，及清償因此負擔之必要費用，如因有不可歸責於受任人之事由，致受有損
    害者，也得向委任人請求賠償，而依民法第五百六十五條規定：「稱居間者，係
    指當事人約定，一方為他方報告訂約機會或為訂約之媒介，他方給付報酬之契約
    。」是以房屋仲介銷售此居間行為，法律已有專節規定，其與民法第五百二十條
    規定：「關於勞務給付之契約，不屬於法律所定其他契約之種類者，適用關於委
    任之規定。」有間，自無同法第五百四十九條任意終止委任契約規定之適用。此
    外，被上訴人僅於八十九年十二月十五日對上訴人之業務人員訛稱其欲出國，該
    段期間暫無法與買方簽約，此係被上訴人行將違約，並欲規避給付仲介報酬義務
    之手段，而被上訴人亦未有按法定期限催告上訴人解除契約之正當理由，故被上
    訴人理應就解除契約負舉證之責。
  (三)違約條款乃為避免當事人意圖惡意規避應盡義務，俾保障當事人之權益而定，此
    為法所允許，亦為被上訴人訂約時明知且同意，今兩造依契約自由本旨合意訂立
    委託銷售契約書，上訴人依約為被上訴人找買方，嗣後被上訴人卻於委託期間將
    前揭不動產另出售他人，違約事實極其明顯，而待上訴人發現上述事實，依法主
    張權利，被上訴人竟試圖以所謂服務不周，未善盡義務「即未覓得任何買主」等
    詞狡賴，意圖規避給付約定報酬之責，則上訴人依約請求按委託售價百分之四計
    算違約金，並無逾越內政部規定合理範圍。
  (四)系爭委託銷售契約終止時間為九十年二月五日，而非為原審認定之時間八十九年
    十二月十五日，而被上訴人於八十九年十二月二十二日透過訴外人永慶房屋仲介
    與麥子慧小姐就系爭房地簽定不動產買賣契約，已屬違反不動產委託銷售契約第
    八條第一款所定「甲方（被上訴人）於委託銷售期間內自行出售或由第三者（永
    慶房屋）介紹成交者」之情形，故上訴人請求被上訴人負擔違約責任，本屬法理
    當然。
三、證據：援用原審之立證方法，並提出不動產委託銷售契約書影本、土地及建物登
    記簿謄本各一件。
乙、被上訴人方面：
一、聲明：駁回上訴。
二、陳述：除與原審判決書所載者相同茲予引用外，補稱：
  (一)被上訴人已於八十九年十二月十五日向上訴人終止不動產委託銷售契約之事實，
    業經上訴人在原審言詞辯論時自認，而被上訴人於八十九年十二月十五日向上訴
    人終止系爭契約之前，上訴人迄未找到買主，亦由上訴人在原審言詞辯論時肯認
    回答法官的詢問，由此可見，被上訴人並無為避免支付報酬而故意拒絕訂立已媒
    介就緒之契約之情形，被上訴人終止契約之目的亦非在規避合約之拘束，自無違
    約可言。
  (二)上訴人既對被上訴人於八十九年十二月十五日終止不動產委託銷售契約不爭執，
    被上訴人終止契約後，於八十九年十二月三十日出售自己的房屋，自無違約。自
    被上訴人八十九年十二月十五日終止契約後，兩造已不受該契約之拘束，被上訴
    人猶以該契約之委託銷售期間至九十年二月五日止，而謂被上訴人在八十九年十
    二月三十日出售房屋予他人為違約，應負違約責任，顯無理由。
三、證據：援用原審之立證方法。
    理      由
一、上訴人起訴主張：被告於八十九年十一月五日就系爭房地與上訴人簽訂不動產委
    託銷售契約書，兩造約定委託期間自八十九年十一月五日起至九十年二月五日止
    ，詎料被上訴人於竟於委託銷售期間屆滿前，擅將系爭房地出售予訴外人麥子慧
    ，並於九十年二月二日辦理所有權移轉登記，顯已違反不動產委託銷售契約第八
    條第一款之規定，被上訴人自應給付上訴人三十八萬四千元之違約金，然經上訴
    人屢次催討，均拒不支付，為此訴請被上訴人給付前述違約金，及自起訴狀繕本
    送達翌日起至清償日止按週年利率百分之五計算之利息等情。被上訴人則以：被
    上訴人已於八十九年十二月十五日向原告表示終止不動產委託銷售契約，被上訴
    人於契約合法終止後，將系爭房地出售予他人，自無違約可言等語置辯。
二、上訴人主張兩造曾於八十九年十一月五日就系爭房地簽訂不動產委託銷售契約，
    並約定委託期間自八十九年十一月五日起至九十年二月五日止，惟被上訴人於八
    十九年十二月三十日將系爭房地出售予訴外人麥子慧，並於九十年二月二日辦理
    所有權移轉登記之事實，業據提出不動產委託銷售契約書影本、土地及建物登記
    簿謄本各一件為證，且為被上訴人不爭執，自堪信為真實。
三、按媒介居間人固以契約因其媒介而成立時為限，始得請求報酬，但委託人為避免
    報酬之支付，故意拒絕訂立該媒介就緒之契約，而再由自己與相對人訂立同一內
    容之契約者，依誠實信用原則，仍應支付報酬。又委託人雖得隨時終止居間契約
    ，然契約之終止，究不應以使居間人喪失報酬請求權為目的而為之，否則仍應支
    付報酬，最高法院五十八年台上字第二九二九號判例著有明文。換言之，居間契
    約之委託人，除有為避免支付報酬而故意拒絕訂立已媒介就緒之契約之情形外，
    無論居間契約是否定有期限，均得隨時終止契約。查被上訴人已於八十九年十二
    月十五日向上訴人為終止不動產委託銷售契約之意思表示，且當時上訴人尚未找
    到任何欲購買系爭房地之買主之事實，業經上訴人在原審言詞辯論時所承認，可
    見被上訴人並無為避免支付報酬而故意拒絕訂立已媒介就緒之契約之情形，是被
    上訴人終止契約之意思表示，已生終止契約之效力。至上訴人於本院行準備程序
    時改稱：當時有買主，但沒有成立買賣契約云云，然未舉證以實其說，自不足採
    信。
四、又按兩造訂立之委託銷售契約書第八條第一款固規定：「甲方（被上訴人）於委
    託銷售期間內自行出售或由第三者介紹成交者，應視為甲方違約，並應給付乙方
    （上訴人）原委託售價的百分之四價金為違約金」，惟契約既於八十九年十二月
    十五日終止，自該日起已失其效力，即兩造不受契約之拘束，是被上訴人於契約
    終止後之八十九年十二月三十日將系爭房地出售予第三人，自不生違約之問題。
五、上訴人之上揭主張既不足取，從而上訴人請求廢棄原判決，並請求被上訴人應給
    付上訴人三十八萬四千元之違約金，及自起訴狀繕本送達翌日起至清償日止，按
    年息百分之五計算之遲延利息，為無理由。原審為上訴人敗訴之判決，並無不當
    ，是上訴人之上訴應予駁回。
六、兩造其餘攻擊防禦方法，已無關本件判決勝敗之判斷，爰不一一審究，附此敘明
    。
七、據上論結，本件上訴為無理由，依民事訴訟法第四百三十六條之一第三項、第四
    百四十九條第一項、第七十八條，判決如主文。
中　　　華　　　民　　　國　　九十一　　年　　  十二　　月　　二十四　　日
                            臺灣士林地方法院民事第二庭
~B審判長法官　李玉卿
~B法　　　官　王本源
~B法　　　官　周明鴻
右為正本係照原本作成。
本判決不得上訴。
中　　　華　　　民　　　國　　九十一　　年　　  十二　　月　　二十六　　日
~B法院書記官　林義傑
